最高法院刑事判決　　　　　　　　　　　　　　　八十七年度台上字第三三八○號
　　上訴人　台灣高等法院高雄分院檢察署檢察官
　　被　告　甲○○
右上訴人因被告過失致人於死案件，不服台灣高等法院高雄分院中華民國八十六年九
月二十五日第二審更審判決（八十五年度交上更(二)字第二三號，起訴案號：台灣高雄
地方法院檢察署八十一年度偵字第二○八八三號），提起上訴，本院判決如左：
    主  文
原判決撤銷，發回台灣高等法院高雄分院。
    理  由
本件原判決以公訴意旨略稱：被告甲○○於民國八十一年九月二十六日下午五時許，
與其好友薛球、黃學民及石美惠等人相約，於新竹縣橫山鄉住處會合，駕駛其胞兄陳
益標所有之000－0000號自用小客車南下，準備於翌日（二十七）中午至屏東
市參加友人郎樹建之喜宴，二十七日上午二時許抵高雄市後，四人均投宿於高雄市○
○路十八號「申龍飯店」，同日上午七時五十分許，由甲○○駕駛該自小客車，沿高
雄市○○區○○路，由南往北行駛，途經高雄市○○○路與察哈爾街口，應注意且能
注意行車速度依標誌之規定，無標誌者，在市區道路，時速不得超過四十公里，及駕
駛人駕駛汽車應遵守道路交通號誌等規定，竟疏未注意，貿然以時速約一百公里之速
度，闖越紅燈號誌，因而撞及000－0000號由黃裕珍所駕駛途經該路口之機車
，致黃裕珍人車倒地，腹腔內出血並挫傷下肢骨折送醫途中死亡。甲○○等人則未停
車處理，駕該自小客車逃至鳳山市○○○街甘蔗園內道路焚燬滅跡，改搭計程車赴屏
東市。案經黃裕珍之妻陳美惠訴由高雄市政府警察局三民分局移送偵辦，因認被告涉
犯刑法第二百七十六條第一項之過失致死罪嫌云云。經審理結果，認為被告甲○○之
犯罪不能證明。因而撤銷第一審論處被告以因過失致人於死罪刑之判決，改判諭知該
被告無罪，雖非無見。惟查：(一)原判決諭知被告甲○○無罪，無非以經調查結果，本
件車禍肇事者為案外人黃新堯而非被告甲○○為其論據。但查黃新堯乃甲○○之摯友
，其於本件車禍肇事後近一年，即被告甲○○經第一審法院判處重刑之十日後，始向
台灣新竹地方法院檢察署自首，已然事有蹊蹺，況經台灣新竹地方法院審理結果，認
定本件肇事者確係甲○○而非黃新堯，並於八十三年八月四日以八十二年度交訴字第
三三三號判決黃新堯無罪，嗣雖經檢察官提起第二審上訴，亦經台灣高等法院於八十
四年十二月十三日以八十三年度交上訴字第二七六號駁回檢察官之第二審上訴而確定
在案（原審交上更(二)卷第一一二－一一六頁）。原審對於上開案卷所附證據資料，未
詳加審酌，細心勾稽，查明前科累累之黃新堯於案發一年後，始出面自首之突兀舉措
，有無悖逆情理之處﹖其自首後之供述內容，有何瑕疵可指﹖資為判斷真相之依據，
遽行論斷，以致法院對於同一事件，有完全兩歧之判決，尚嫌率斷，而難昭折服。(二)
被告甲○○及證人黃學民、薛球、石美惠等人於警訊時及第一審偵、審中一致供稱：
彼等於肇事前一日（八十一年九月廿六日）南下，於肇事當天即八十一年九月二十七
日凌晨二時，在高雄市○○路吃宵夜，同日四時許，進住申龍飯店，自始從未與高雄
市親朋好友聯絡，也沒有去找其他朋友，更未言及曾與黃新堯連繫並聚餐之事（見警
卷(一)第三頁、(二)第二頁，偵查卷第二十二、二十四、四十二頁，第一審卷第七十五、
七十七頁）。迨第一審判決被告有罪後，黃新堯始出面自首肇事。但據黃新堯於原審
陳稱：「（八十一年九月）二十七日凌晨四點多，我與李明亮、甲○○、薛球、黃學
民、石美惠在六合夜市吃宵夜後到國王西餐廳喝酒。當時李明亮已在國王西餐廳等我
們，喝完酒他們回飯店，我去開車然後去載李明亮……。當時我從中山路中博地下道
沿博愛路到察哈爾街口時……把他（指被害人）撞到的。」（原審卷第一六六頁），
嗣又稱：「當天我到停車的地方把車開到國王西餐廳去載李明亮已是凌晨五、六點」
（同上卷第二五九頁）；證人李明亮則陳稱：「我請他們喝酒是在國王西餐廳，除了
黃新堯以外，還有三、四人，喝到隔天凌晨三、四點時，我就要回家，他（指黃新堯
）開車送我回家，我家住在市○路○○○路附近」。又稱：「那天我請黃新堯在國王
西餐廳喝酒時是凌晨一點多，當時有介紹一個叫『阿華』的」（同上卷第二二六頁）
，彼此所供並不相符，且相互矛盾，顯有瑕疵，原審在上開瑕疵未究明前，遽予採信
，已難謂與採證法則無違。況黃新堯既在國王西餐廳開車欲送李明亮返回市○路○○
○路交口附近之住家，理應北向往埕區方向行駛，何以反方向往高雄市○○路行駛
﹖又於清晨五時許從國王西餐廳以八十公里左右之高速行車，駛抵肇事地點，所需時
間應屬短暫，該證人何以耗費三小時許之時間（按肇事時間為當日七時五十分許），
始行經博愛路與察哈爾街口發生事故﹖亦屬奇突。原審就此既不符常情又顯與事理有
違之證詞，未詳細調查，勾稽明白，遽採為判決之基礎，尤嫌未盡職權調查之能事。
本院前次發回意旨（八十四年度台上字第三○八二號）已經指明，本次更審仍未究明
上開證據之瑕疵，即採為判決之依據，自屬違誤而無可維持。(三)原判決認定李明亮於
八十一年九月二十七日甫假釋出獄（原判決第十二頁末行及第十三頁首行），而車禍
發生於同日上午七時五十分許，依監獄作業規定，釋放人犯均在當時上午八時至十二
時（午前）間辦理，則李明亮如何能於上午七時五十分許趕至肇事現場﹖又李明亮如
確搭乘肇事車輛，何以其就肇事時間、肇事後有無下車察看及事後燒車之時間等項之
陳詞，分別與黃新堯之供述及目擊證人邰瑞恭之證詞不相符合，原審均未究明，遽予
採信，自有應於審判期日應行調查之證據而未予調查之違誤。(四)原審依憑竹東電信局
之通話紀錄，認定被告之友人薛球之妻徐春嬌於案發當日上午五時二十四分、二十五
分、二十九分、七時三十六分、三十七分及九時卅分等時間，曾多次打電話至薛球及
被告投宿之申龍飯店。並採信證人徐春嬌所稱：「當時，我問薛球是誰的打呼聲這麼
大，他說是甲○○」云云，及證人薛球陳以：當時甲○○在旁睡覺等語，而為被告有
利之認定（見原判決四之(六)）。但原審就上開證人所稱「當時」，究係指何時（五時
、七時或九時）﹖並未訊明，遽認被告於當時上午七時卅六分，仍在申龍飯店睡覺，
已嫌速斷。又薛球之妻既於七時卅六分打電話至申龍飯店與薛球連絡，何以緊接於七
時卅七分再打一次﹖是否因無人接聽電話之故﹖原審並未查明；且查被告與證人薛球
曾於八十四年間共犯多件盜匪等罪，被告因此經法院判處有期徒刑九年二月，現在台
灣台北監獄執行中（見原審交上更(二)卷第三十七頁、本院八十四年度台上字第三○八
二號卷第二十二頁），況本案發生前，彼二人又結伴同車出遊，共宿一房，俱見彼等
交情匪淺，是以證人薛球及其妻徐春嬌於事後所為有利被告之證言，其憑信性如何﹖
非無研求之餘地。原審未詳予究明，遽採其含混之證詞，資為被告無罪之依據，其職
權調查之能事，容有未盡。檢察官上訴意旨，執以指摘，非無理由，應認原判決仍有
撤銷發回之原因。又本件雖係刑事訴訟法第三百七十六條第一款所列之案件，惟於修
正刑事訴訟法施行前，原得上訴於第三審法院，且已繫屬於法院，依刑事訴訟法施行
法第五條第一項規定，仍應依施行前之法定程序終結之，附此明。
據上論結，應依刑事訴訟法第三百九十七條、第四百零一條，判決如主文。
中      華      民      國    八十七    年      十      月      八      日
                              最高法院刑事第六庭
                                  審判長法官  黃  劍  青
                                        法官  劉  敬  一
                                        法官  林  增  福
                                        法官  邵  燕  玲
                                        法官  張  清  埤
      右正本證明與原本無異
                                              書  記  官
中      華      民      國    八十七    年      十      月     十四     日
